最　高　行　政　法　院　裁　定
　　　　　　　　　　　　　94年度裁字第00603號
上　訴　人　甲○○
被 上訴 人　臺北市政府兵役處
代　表　人　乙○○
上列當事人間因兵役事件，上訴人對於中華民國92年10月22日臺
北高等行政法院91年度訴字第3767號判決，提起上訴，本院裁定
如下：
　　主  文
上訴駁回。
上訴審訴訟費用由上訴人負擔。
　　理  由
一、按對於高等行政法院判決之上訴，非以其違背法令為理由，
    不得為之，行政訴訟法第242條定有明文。同法第243條第1
    項規定，判決不適用法規或適用不當者，為違背法令；而判
    決有第243條第2項所列各款情形之一者，其判決當然違背法
    令。又提起上訴，應以上訴狀表明上訴理由並應添具關於上
    訴理由之必要證據，復為同法第244條第1項第4款及第2項所
    明定。準此，當事人提起上訴，如以原審判決有行政訴訟法
    第243條第1項不適用法規或適用不當為理由時，其上訴狀應
    有具體之指摘，並揭示該法規之條項或其內容；如以原審判
    決有第243條第1項所列各款情形之當然違背法令為理由時，
    其上訴狀應揭示合於該款之事實。如上訴狀未依此項方法表
    明，或其所表明者，顯與上開法條規定之情形不相合時，即
    難認為已對原審判決之違背法令有具體之指摘，其上訴自難
    認為合法。
二、上訴意旨略謂：依兵役法第30條之規定，國防部於民國75年
    1月1日核定生效之「國軍官兵因、戰、公、病傷亡慰問金標
    準」，發放慰問金具有法令依據，應屬政府對軍人「公法上
    契約之給付」，且發放慰問金具有實質認定程序，已歷經權
    責單位與承辦人員「調查證據來認定事實」之決策流程。檢
    視臺北市政信箱與兵役處之答覆，足以證明臺北市政府有收
    到國防部令發的「傷病通報令」，對上訴人進行一等公殘的
    調查證據來認定事實。然而卻變更上訴人「公法上契約之給
    付」的權利地位，而改以具有此後將持續發放三節慰問金（
    發至撫卹終止）之承諾表示。臺北市政府「應作為而不作為
    」，顯示中央與地方政府在執行該慰問金標準「一等公殘者
    比照死亡辨理慰問」的意思表示及行政效力存有瑕疵，因而
    對法規內容的涵義持不同意見，影響到政令與處分的統一，
    此一行政缺失，不應由上訴人來承擔。檢視國防部的處置，
    國防部於82年7月1日修訂生效之「國軍官兵因戰、公、病傷
    亡慰問金標準」，除調高各項慰問金額（如因公殉職由25萬
    調高至50萬元）之外，特別修訂附註一：「官兵因戰、公而
    致一等殘者，比照『戰公殉職』辦理慰問」，及加列附註二
    ：「省、市政府依據國防部通報令對戰公及一般死亡者，比
    照核發慰問金」，期能杜絕省、市政府「應作為而不作為」
    之弊端。國防部於89年6月20日再次修訂「國軍官兵各類傷
    亡慰問標準表」，亦調高戰公二、三等殘之慰問金（其中因
    戰公一等殘已比照戰公殉職慰問而未調整），亦能彰顯該慰
    問金標準確屬中央及地方政府對軍人一等戰公殘「公法上契
    約之給付」的法效意思。有關臺北市政府可能因財政狀況而
    降低或取消慰問金發放，但經查證及檢視實情，被上訴人自
    86年起已停止對上尉以下志願役發放三節慰問金，類似上訴
    人身分的慰問金發放人數，當會因遷居或亡故而逐年減少；
    再加上自91年起，已將三節慰問金由7,000元調高至15,000
    元，皆足以證明此項給與並不會對臺北市政府的財政預算發
    生排擠效應。為確保法制國家法秩序之維護，被上訴人應賡
    續發放上訴人三節慰問金至撫恤終止，俾符合信賴保護原則
    ，且上訴人之信賴利益並未與公益發生衝突，反而將因上訴
    人公法上契約之給付獲得確保，而彰顯出依法行政的公益云
    云。
三、經查本件上訴理由，無非主張為確保「法秩序之維護」，被
    上訴人應賡續發放上訴人三節慰問金至撫恤終止，俾符合「
    信賴保護原則」，而其對於原判決係以退伍軍人之三節慰問
    金並非上訴人公法上之權利，上訴人與被上訴人間並不為此
    給付項目而存有任何的「公法上法律關係」（即「公法上的
    權利義務關係」）。而金錢給付之訴部分，亦不符合信賴保
    護原則之要件，上訴人不得援引請求被上訴人繼續給付上訴
    人三節慰問金，或者給予相當之補償等由，因將上訴人在原
    審之訴駁回，究有如何不適用法規或適用不當等違背法令情
    事，並無一語指及，難認上訴人已依首揭規定之方法表明上
    訴理由，本件上訴為不合法，應予駁回。
四、依行政訴訟法第249條第1項前段、第104條、民事訴訟法第
    95條、第78條，裁定如主文。
中    華    民    國    94    年    4     月    14    日
                  第三庭審判長法  官　廖　政　雄
                              法  官　林　清　祥
                              法  官　鍾　耀　光
                              法  官　姜　仁　脩
                              法  官  胡  國  棟
以  上  正  本  證  明  與  原  本  無  異
中    華    民    國    94    年    4    月    14     日
　　　　　　　　　　　　　　　書記官　蘇　金　全
